高雄高等行政法院簡易判決
　　　　　　　　　　　　　　 九十四年度簡字第三五四號
原　　　告　洪秀淑即陳稼莊商行
被　　　告　高雄市政府
代　表　人　甲○○代理市長
訴訟代理人　乙○○
　　　　　　丙○○
上列當事人間因菸酒管理法事件，原告不服財政部中華民國九十
四年八月三十一日台財訴字第０九四００三六九二四０號訴願決
定，提起行政訴訟。本院判決如下：
    主  文
原告之訴駁回。
訴訟費用由原告負擔。
    事實及理由
一、緣原告產製「有機桑椹露」並於http://www.chenfarm.com.
    tw/網站中販售，每瓶售價新台幣（下同）三百元，經被告
    於民國（下同）九十四年四月十四日現場查獲一瓶，並送台
    灣檢驗科技股份有限公司（下稱台灣檢驗公司）進行檢驗，
    檢驗結果「有機桑椹露」內含酒精百分之十二．九，被告以
    原告非酒類製造業者，而產製酒類產品並販售等行為，乃依
    菸酒管理法第四十六條、第四十七條規定，處原告十五萬元
    之罰鍰，並依同法第五十八條第一項規定，沒入違法「有機
    桑椹露」一瓶，原告不服，提起訴願，經遭決定駁回，原告
    仍表不服，遂提起本件行政訴訟。
二、原告起訴主張略謂︰（一）按「行政機關應依職權調查證據
    ，不受當事人主張之拘束，對當事人有利，及不利事項一律
    注意。」、「行政處分以書面為之，應記載下列事項：‧‧
    ‧二、主旨、事實、理由及其法令依據。」行政程序法第三
    十六條、第九十六條第一項第二款定有明文。（二）經查本
    件被告僅於原告之網站獲悉原告廣告販售「有機桑椹露」，
    之後至原告之處所查獲乙瓶有機桑椹露為依據方法，驟認原
    告為非酒類製造業者而產製酒類產品並販售等行為，惟無其
    他酒類製造之儲存槽、蒸餾器或產製原料及桑椹之標籤製造
    品，更無酒瓶、販售之帳冊、訂單或販售行為之實質證明等
    之積極證據，準此，被告之認事用法洵屬違誤。（三）又上
    開網站是原告於九十一年一月二十九日即委託數位聯合電信
    股份有限公司（下稱數位公司）製作上網廣告，但原告是廣
    告在先，擬生產在後，因全國有機食品店均拒絕出售有酒精
    之飲料，所以市面上沒有有機桑椹露之市場，因此，原告根
    本未生產，而將甕內原料轉移生產桑椹醋迄今，此由九十三
    年八月二十七日原告委託出刊之廣告型錄，其內容並無有機
    桑椹露之廣告資料可以證明，從而，原告根本未產製私酒而
    有菸酒管理法第四十六條所規定之情狀，堪以採信。（四）
    另被告固然於九十四年四月十四日在現場查獲一瓶有機桑椹
    露，且該酒精成分為百分之十二．九之事實，但該瓶有機桑
    椹露是否為原告所產製，應由被告負舉證責任，且被告派員
    到場搜索檢查時，未告知原告，苟原告確有陳列販賣，也不
    會只有一瓶，最少要有三瓶以上，甚至於整倉庫之產品，而
    被告查遍原告之處所，最後只搜索到一瓶，則被告如何證明
    該瓶即為原告有意圖販賣，而陳列之事實。從而，原告之行
    為並不構成菸酒管理法第四十七條所規定之要件，凡此有利
    於原告之事實，被告並未審斟，準此，被告顯有違背行政程
    序法之明文，殆無疑義。（五）末查，「行政行為，非有正
    當理由，不得為差別待遇」行政程序法第六條定有明文。此
    即所稱之「平等原則」，而此由憲法平等原則之要求，行政
    機關對於事物本質上相同的事件，應作成相同的處理，而形
    成「行政自我拘束」（最高行政法院九十三年度判字第三０
    八號判決參照）。對照本件，就系爭被查獲之「有機桑椹露
    」價格僅值二、三百元，而被告所科處之金額顯已過高，不
    但有違背行政程序法第六條之規定及更違反憲法所規定之「
    比例原則」，難令原告信服，爰訴請撤銷訴願決定及原處分
    云云。被告則以：（一）按「產製私菸、私酒者，處新台幣
    十萬元以上一百萬元以下罰鍰。但查獲物查獲時現值超過新
    台幣一百萬元者，處查獲物查獲時現值一倍以上五倍以下罰
    鍰。‧‧‧」、「販賣、運輸、轉讓或意圖販賣而陳列私菸
    、私酒者，處新台幣五萬元以上五十萬元以下罰鍰。‧‧‧
    。」、「依本法查獲之私菸、私酒、劣菸、劣酒與供產製私
    菸、私酒原料、器具及酒類容器，沒收或沒入之。」分別為
    菸酒管理法第四十六條第一項、第四十七條前段及第五十八
    條所明定。次按菸酒查緝及檢舉案件處理作業要點第四十五
    點規定「（一）依本法第四十六條第一項前段規定裁罰之案
    件，第一次查獲者，除查獲現值未達新台幣十萬元者，處以
    新台幣十萬元之罰鍰外；‧‧‧（二）依本法第四十七條第
    一項前段規定裁罰之案件，第一次查獲者，處以新台幣五萬
    元之罰鍰外；‧‧‧」明確。（二）經查本件原告業已自認
    產製「有機桑椹露」（有被告現場查扣之「有機桑椹露」乙
    瓶足憑），但原告並無酒類製造業之執照而產製酒類產品，
    其產製酒品之犯行，已該當菸酒管理法第四十六條之構成要
    件，且有於網站中刊登販售「有機桑椹露」之行為，又於原
    告九十三年八月二十七日委託印製之產品型錄封面上亦見有
    「有機桑椹露」並列其中產品，足見「有機桑椹露」用於銷
    售，非僅自用，雖未逾產製私酒一定數量（一百公升），但
    顯不符合「供自用者」之要件；而原告於http://www.chenf
    arm.com.tw /網站中販售「有機桑椹露」有上網摘錄網頁資
    料佐證，違反菸酒管理法第四十七條事證亦足堪認定，被告
    爰依菸酒管理法第四十六條第一項、第四十七條、第五十八
    條規定，裁處原告罰鍰十五萬元並沒入違法「有機桑椹露」
    乙瓶之行政處分並無違誤之處，訴願決定遞予維持，亦無不
    合等語置辯。
三、按「產製私菸、私酒者，處新台幣十萬元以上一百萬元以下
    罰鍰。但查獲物查獲時現值超過新台幣一百萬元者，處查獲
    物查獲時現值一倍以上五倍以下罰鍰。‧‧‧」、「販賣、
    運輸、轉讓或意圖販賣而陳列私菸、私酒者，處新台幣五萬
    元以上五十萬元以下罰鍰。‧‧‧。」、「依本法查獲之私
    菸、私酒、劣菸、劣酒與供產製私菸、私酒原料、器具及酒
    類容器，沒收或沒入之。」分別為菸酒管理法第四十六條第
    一項、第四十七條前段及第五十八條所明定。次按「（一）
    依本法第四十六條第一項前段規定裁罰之案件，第一次查獲
    者，除查獲現值未達新台幣十萬元者，處以新台幣十萬元之
    罰鍰外；‧‧‧（二）依本法第四十七條第一項前段規定裁
    罰之案件，第一次查獲者，處以新台幣五萬元之罰鍰外；‧
    ‧‧」亦經菸酒查緝及檢舉案件處理作業要點第四十五點規
    定明確。
四、查原告產製「有機桑椹露」並於http://www.chenfarm.com.
    tw/網站中販售，每瓶售價三百元，經被告於九十四年四月
    十四日現場查獲一瓶，並送台灣檢驗公司進行檢驗，檢驗結
    果「有機桑椹露」內含酒精百分之十二．九，被告以原告非
    酒類製造業者，而產製酒類產品並販售等行為，乃依菸酒管
    理法第四十六條、第四十七條規定，處原告十五萬元之罰鍰
    ，並依同法第五十八條第一項規定，沒入違法「有機桑椹露
    」一瓶等情，有被告九十四年八月三十一日台財訴字第０九
    四０００六七五五號行政處分書附卷可憑，並有被告查獲違
    法嫌疑菸酒案件現場處理紀錄表、現場相片三幀、台灣檢驗
    公司九十四年五月二日之測試結果一紙附於原處分卷可稽，
    應堪信實。
五、原告雖執前詞以為指摘，惟查，本件被告扣案「有機桑椹露
    」乙瓶，確係原告所製造，為原告所不爭執，而該瓶扣案「
    有機桑椹露」經被告送請台灣檢驗公司檢測結果，內含酒精
    百分之十二．九，有台灣檢驗公司九十四年五月二日之檢測
    報告附於原處分卷可憑。查原告並無酒類製造業之執照而產
    製酒類產品，其產製酒品之犯行，已該當菸酒管理法第四十
    六條第一項前段產製私酒之構成要件。原告雖主張被告並無
    查獲其他酒類製造之儲存槽、蒸餾器或產製原料及桑椹之標
    籤製造品云云，然查，衡諸常情，產製私酒之場所未必與陳
    列販售私酒之場所相同，原告上述主張，應無可採。此部分
    被告依菸酒管理法第四十六條第一項前段規定及菸酒查緝及
    檢舉案件處理作業要點第四十五點規定處以最低度之罰鍰十
    萬元，尚無違誤，亦與行政程序法所規定之平等原則及比例
    原則無違。次查，原告於其網站中確有刊登販售「有機桑椹
    露」之行為，表有一瓶三百元，一箱十二瓶三千一百元等情
    ，此有原告於網站上刊登之廣告影本四紙附於原處分卷可按
    。依原告所稱，上開網站是原告於九十一年一月二十九日即
    委託數位公司製作上網廣告，如原告所述其根本未生產該產
    品，原告何以至被告查獲逾三年餘之久均未將該廣告刪除，
    縱其所述因其不懂網路所以無法自己去更改，然原告既知請
    他人上網廣告，若其確未生產該「有機桑椹露」之產品，自
    無不知請他人上網刪除之理。又查，原告於九十三年八月二
    十七日委託印製之產品型錄封面上，亦有「有機桑椹露」並
    列其產品中，此為原告所是認，並有該產品型錄附於本院卷
    可佐，是原告主張其確未生產「有機桑椹露」之產品，此由
    九十三年八月二十七日原告委託出刊之廣告型錄，其內容並
    無有機桑椹露之廣告資料可以證明乙節，仍無可採。另查，
    原告既已於網站上刊登出售「有機桑椹露」產品之廣告，且
    其既知販售私酒為違法之行為，其販售場所自無大量陳列該
    產品之必要。是原告所稱：苟原告確有陳列販賣，也不會只
    有一瓶，最少要有三瓶以上，甚至於整倉庫之產品，而被告
    查遍原告之處所，最後只搜索到一瓶，則被告如何證明該瓶
    即為原告有意圖販賣而陳列之事實云云，仍非可採。足見被
    告查扣之「有機桑椹露」一瓶，原告確用於銷售，原告違反
    菸酒管理法第四十七條之事證，亦足堪認定，被告爰依菸酒
    管理法第四十七條規定及菸酒查緝及檢舉案件處理作業要點
    第四十五點規定處以最低度之罰鍰五萬元，並依同法第五十
    八條之規定沒入該「有機桑椹露」乙瓶，亦均無違誤，亦與
    行政程序法所規定之平等原則及比例原則無違。
六、綜上所述，被告原處分以原告非酒類製造業者，而產製酒類
    產品並販售等行為，乃依菸酒管理法第四十六條第一項前段
    、第四十七條規定，處原告十五萬元之罰鍰，並依同法第五
    十八條第一項規定，沒入違法「有機桑椹露」一瓶，尚無違
    誤，訴願決定予以維持，亦無不合。原告提起本件訴訟求為
    撤銷，為無理由，應予駁回。又本件為簡易訴訟事件，故不
    經言詞辯論為之。
據上論結，本件原告之訴為無理由，爰依行政訴訟法第二百三十
三條第一項、第二百三十六條、第一百九十五條第一項後段、第
九十八條第三項前段，判決如主文。
中　　華　　民　　國　九十四　年　十二　月　二十六　　日
                  第一庭      法  官  林勇奮
以上正本係照原本作成。
如不服本判決，應於送達後二十日內，向本院提出上訴狀並表明
上訴理由，如於本判決宣示後送達前提起上訴者，應於判決送達
後二十日內補提上訴理由書（須按他造當事人人數附繕本）。提
起上訴應預繳送達用雙掛號郵票七份（每份三十四元）。
中　　華　　民　　國　九十四　年　十二　月　二十六　　日
                              書記官  黃玉幸
附註:
行政訴訟法第二百三十五條（第一項、第二項）:
對於適用簡易程序之裁判提起上訴或抗告，須經最高行政法院之
許可。
前項許可，以訴訟事件所涉及之法律見解具有原則性者為限。
